【裁判字號】    99,交聲,121
【裁判日期】    990127
【裁判案由】    聲明異議
【裁判全文】
臺灣彰化地方法院交通事件裁定         99年度交聲字第121號
移送機關即
原處分機關  交通部公路總局臺中區監理所彰化監理站
異  議  人
即受處分人  甲○○
上列受處分人因違反道路交通管理處罰條例案件，對交通部公路
總局臺中區監理所彰化監理站於民國99年1月14日所為之處分（
案號：彰監四字第裁64-Z00000000號），聲明異議，本院裁定如
下：
    主  文
原處分關於吊扣駕駛執照拾貳個月部分撤銷。
上開撤銷部分，甲○○吊扣小型車駕駛執照拾貳個月。
    理  由
一、原處分機關以：異議人即受處分人甲○○於民國99年1月2日
    凌晨2時7分許，酒後駕駛車牌號碼2561-SG號自用小客車，
    行經台76線西向22.1公里處時，經警方攔檢實施酒測，測得
    其呼氣酒精濃度達每公升0.42毫克，有超過規定標準之違規
    事由，為警當場掣單舉發，乃依道路交通管理處罰條例第35
    條第1項第1款、第24條第1項第2款規定，裁處異議人罰鍰新
    台幣（下同）34,500元、吊扣駕駛執照12個月，並施以道安
    講習之處分（依原裁決書之記載，異議人已於99年1月14日
    繳清罰鍰）。
二、異議人對於在上開時、地，因酒後駕車為警攔檢實施酒測，
    測得其呼氣酒精濃度超過規定標準等情，並不爭執；且對原
    處分機關依上開規定裁處罰鍰及施以道安講習之處分部分，
    亦未異議。僅就吊扣職業聯結車駕駛執照部分聲明異議，異
    議意旨略以：異議人之職業為大貨車司機，本件係因酒後駕
    駛自用小客車而違規，請法院裁定吊扣小型車駕駛執照。為
    此聲明異議等語。
三、按汽車駕駛人飲用酒類或其他類似物後，其吐氣所含酒精濃
    度超過每公升0.25毫克或血液中酒精濃度超過百分之0.05以
    上者，不得駕車，道路交通安全規則第114條第2款定有明文
    。又汽車駕駛人，駕駛汽車經測試檢定酒精濃度超過規定標
    準者，處15,000元以上60,000元以下罰鍰，並當場移置保管
    該汽車及吊扣其駕駛執照一年，道路交通管理處罰條例第35
    條第1項第1款規定甚明；另依同條例第24條第1項第2款之規
    定，並應接受道路交通安全講習。
四、經查：
(一)異議人於99年1月2日凌晨2時7分許，酒後駕駛車牌號碼2561
    -SG號自用小客車，行經台76線西向22.1公里處時，經警方
    攔檢實施酒測，測得其呼氣酒精濃度達每公升0.42毫克，超
    過規定標準，而為警當場掣單舉發一情，除為異議人所不爭
    執外，並有內政部警政署國道公路警察局99年1月2日公警局
    交字第Z00000000號舉發違反道路交通管理事件通知單影本1
    份在卷可稽。是異議人於上開時、地，有駕駛自用小客車經
    測試檢定酒精濃度超過規定標準之違規行為一情，堪以認定
    。
(二)按汽車駕駛人取得高一級車類之駕駛資格者，應換發駕駛執
    照，並准其駕駛較低級車類之車輛，其已領有聯結車駕駛執
    照者，得駕駛大客車、大貨車、代用大客車、大客貨兩用車
    、曳引車、小型車、輕型機器腳踏車。道路交通安全規則第
    61條第1項第1款定有明文。亦即於目前之公路監理實務，對
    於考驗合格之駕駛人，為求行政管理之簡便，其已考領較高
    等級車類之駕駛執照者，依規定即當然具有駕駛較低等級車
    類之能力，並基於「一人一照」原則，僅發給所具最高等級
    車類之駕駛執照，且駕駛人如持有較高等級車類之駕駛執照
    ，即准許其駕駛較低等級車類之車輛，並不區分駕駛人係逐
    級考領駕照，或逕行考領較高級駕照而異其處理。查異議人
    為領有職業聯結車駕駛執照之駕駛人，有汽車駕照基本資料
    1份在卷可參。按此，異議人同時具有駕駛聯結車以下各級
    車類之資格一節，可以認定。
(三)異議人於上開時、地，有駕駛自用小客車經測試檢定酒精濃
    度超過規定標準之違規行為，已如上述。依道路交通管理處
    罰條例第35條第1項第1款之規定，除應處以罰鍰外，並應吊
    扣其駕駛執照一年。然現行道路交通管理處罰條例關於駕駛
    人具有多種車類之駕駛資格，因違規而應受吊扣駕駛執照處
    分時，究應吊扣何類駕駛執照一節，並未有明文規定。惟倘
    參諸道路交通管理處罰條例第68條於94年12月14日修正，並
    自95年3月1日施行，該條於修正前原係規定：「汽車駕駛人
    ，因違反本條例及道路交通安全規則之規定，受吊扣或吊銷
    駕駛執照處分時，吊扣或吊銷其持有各級車類之駕駛執照。
    」修正後則規定為：「汽車駕駛人，因違反本條例及道路交
    通安全規則之規定，受吊銷駕駛執照處分時，吊銷其持有各
    級車類之駕駛執照。」亦即將「吊扣其持有各級車類之駕駛
    執照」部分刪除，考其立法理由略以：「原條文將違法或違
    規駕駛人所持有各級車類之駕駛執照一併吊扣或吊銷，失之
    過酷，影響人民工作及生活甚鉅，爰修正之」等語，顯見修
    法意旨本在限縮原條文之適用範圍，以免受處分人僅因駕駛
    某車類違規，卻連同其他車類之駕駛資格均遭吊扣，而對受
    處分人之工作權乃至於生存權造成極大之侵害，有違憲法保
    障人民生存權及工作權之意旨。是在道路交通管理處罰條例
    第68條於95年3月1日修正施行後，其受「吊扣駕駛執照」處
    分者，則僅「吊扣」其違法或違規當時所駕駛車輛之駕駛執
    照，而不再吊扣其持有各級車類之駕駛執照甚明。此再參諸
    道路交通管理處罰條例第35條第1項前段第1款，既將當場移
    置保管該汽車及吊扣其駕駛執照併列，而未規定為「吊扣其
    各級車類之駕駛執照」，則在解釋上，所應吊扣者，當然係
    指違規時所駕駛車類之汽車駕駛執照而言。
(四)異議人之本件違規行為，係發生在99年1月2日，自應適用修
    正後道路交通管理處罰條例第68條之規定。依前揭說明，駕
    駛人受吊扣駕駛執照處分時，僅吊扣違規時所駕駛車類之駕
    駛執照，而不再吊扣其持有之其他車類駕駛執照。故原處分
    機關於作成吊扣駕駛執照處分時，自應就行為人所應吊扣之
    駕駛執照種類予以限定，始符合依法行政原則。因異議人本
    件違規當時，係駕駛自用小客車，則其應受吊扣駕駛執照之
    處分，亦應僅限於吊扣其小型車之駕駛執照，以限制其駕駛
    小型車之權利，尚不得連同其餘車類之駕駛執照一併予以吊
    扣。原處分機關未審酌及此，就吊扣駕駛執照部分，未予區
    分違規駕駛之車類，遽將異議人所有之駕駛執照全部吊扣，
    於法實有違誤。另關於吊扣駕駛執照之處分範圍，依目前之
    司法實務通說，均認係僅得吊扣駕駛人違規當時所駕駛車類
    之駕駛執照，而不及於該駕駛人所持有之其餘車類駕駛執照
    ，盼原處分機關爾後對於此種類型之處分，能本此意旨為處
    分，俾免引起民怨，同時亦免法院一再受理此類爭訟案件，
    造成司法資源之浪費，併此敘明。
五、綜上所述，異議人此部分之異議，為有理由，自應由本院將
    此部分之處分撤銷，改諭知如主文第二項所示之處分。
據上論斷，應依道路交通管理處罰條例第87條第2項，道路交通
案件處理辦法第20條前段規定，裁定如主文。
中    華    民    國    99    年    1     月    27    日
                        交通法庭    法  官  陳銘壎
以上正本證明與原本無異。
如不服本判決，得自收受送達之翌日起十日內，表明上訴理由，
向本院提起上訴狀(須附繕本)。
中    華    民    國    99    年    1     月    27    日
                                    書記官  楊筱惠

司法院資訊處製作；財團法人民間司法改革基金會備份。
